臺灣苗栗地方法院刑事裁定　　　　　　　 96年度簡抗字第6號
抗　告　人　乙○○
輔 佐 人即
抗告人之父　甲○○
上列抗告人因聲請再審案件，不服本院中華民國96年8 月22日裁
定（96年度聲簡再字第6 號）提起抗告，本院裁定如下：
    主  文
抗告駁回。
    理  由
一、本件抗告意旨略以：抗告人乙○○及輔佐人即乙○○之父親
    甲○○已對苗栗縣政府88府兵徵字8800091097號函所為行政
    處分，向臺中高等行政法院訴請撤銷，並經臺中高等行政法
    院以89年度訴字第696 號裁定在案。抗告人即據上開裁定向
    苗栗縣苗栗市公所提出聲請核發合法之國民補充兵役證明，
    有苗栗縣苗栗市公所91年1 月18日苗市兵字第0910001017號
    函為憑，是苗栗縣政府所為88府兵徵字8800091097號函之原
    行政處分即有所違誤。且苗栗縣政府於其後反而復送達苗栗
    縣91年第A1899 梯次陸軍常備兵徵集令，並於徵集期限過後
    將抗告人移送臺灣苗栗地方法院檢察署檢察官偵查起訴，其
    送達常備兵徵集令即顯屬有誤，且移送地檢署偵查提起公訴
    亦有違一事不再理原則，而足動搖原審判決，爰依刑事訴訟
    法第420 條第1 項第6 款之規定聲請再審，後經本院96年度
    聲簡再字第6 號駁回其再審之聲請，爰請撤銷原裁定云云。
二、按有罪之判決確定後，為受判決人之利益聲請再審，應有刑
    事訴訟法第420 條第1 項所列各款之情形為限。又按同條第
    1 項第6 款固規定，有罪之判決確定後，因發現確實之新證
    據，足認受有罪判決之人應受無罪、免訴、免刑或輕於原判
    決所認罪名之判決者，得聲請再審。惟所謂發見確實之新證
    據，係指該項證據於事實審法院判決前已經存在，為法院、
    當事人所不知，不及調查斟酌，至其後始行發見，且就證據
    本身形式上觀察，固不以絕對不須經過調查程序為條件，但
    必須顯然可認為足以動搖原有罪確定判決，而為受判決人無
    罪、免訴、免刑或輕於原判決所認罪名之判決者為限。故受
    理聲請再審之最後事實審法院，應就聲請再審理由之所謂「
    新證據」，是否具備事實審判決前已經存在，為法院、當事
    人所不知，事後方行發見之「嶄新性」，及顯然可認足以動
    搖原有罪確定判決，應為無罪、免訴、免刑或輕於原判決罪
    名之「顯然性」兩要件，加以審查，為判斷應否准予開始再
    審之準據（最高法院85年度臺抗字第308 號裁定要旨可供參
    照）。復按，不得上訴於第三審法院之案件，除刑事訴訟法
    第420 條規定外，其經第二審確定之有罪判決，如就足生影
    響於判決之重要證據漏未審酌者，亦得為受判決人之利益，
    聲請再審，刑事訴訟法第421 條亦有明定。所謂漏未審酌之
    證據，係指該證據在前審審判當時已有發見，而為調查注意
    所不及者而言（最高法院44年臺抗字第40號裁定意旨可供參
    照）。
三、經查：
（一）本件抗告人之父親甲○○因申請區劃為補充兵役事件，不
      服苗栗縣政府88府兵徵字第880091097 號函所為之行政處
      分，而向臺中高等行政法院提起行政訴訟，經該院認原告
      之訴不合法，於90年1 月30日以89年度訴字第696 號裁定
      駁回原告之訴，嗣經抗告最高行政法院，該院於91年4 月
      25 日 以91年度裁字第341 號裁定駁回確定，又對上揭確
      定裁定聲請再審，先後經最高行政法院於92年5 月22日以
      92年度裁字第652 號及93年7 月22日以93年度裁字第894
      號以再審之聲請不合法裁定駁回在案，足證本件抗告人之
      父親甲○○所提起之上揭行政訴訟已因不合法而經駁回確
      定在案。
（二）復參諸抗告人之妨害兵役案件，係於94年10月12日經本院
      以94年度苗簡字第706 號判決，並於同年11月21日確定，
      亦有本院94年度苗簡字第706 號判決及臺灣高等法院被告
      前案紀錄表各1 份在卷足徵，顯見抗告人於本院94年10月
      12日就其所涉妨害兵役案件判決前，即已知悉其父親甲○
      ○所提起之上揭行政訴訟已因不合法而經駁回確定情事，
      是以抗告人所謂送達有所違誤之證據自非判決後所發見，
      且非當事人所不知，不及調查斟酌之事項。因抗告人於本
      院94年度苗簡字第706 號判決前即已收受苗栗縣政府91年
      第A1899 梯次陸軍常備兵徵集令並知悉該送達之情事，而
      非抗告人於審判當時所不知、至其後始行發現，故自不符
      刑事訴訟法第420 條第1 項第6 款再審事由所要求「嶄新
      性」之要件，理應至明。
（三）又參苗栗縣苗栗市公所91年1 月18日苗市兵字第09100010
      17號函其內容，乃向苗栗縣政府請示，應該如何後續處理
      抗告人申請補充兵役證明書之請求，此參函示說明欄內容
      ：「李君申請區劃為補充兵役案，依鈞府90.02.12九十府
      兵徵字第9000012653號函經臺中高等行政法院判決原告之
      訴駁回在案。關於本案後續應如何處理，請鈞府函覆當事
      人並副知本所」自明。而苗栗縣政府其後亦以91年1 月25
      日府兵徵字第9100007813號函，函覆抗告人乙○○及副知
      苗栗縣苗栗市公所，詳細說明抗告人之家庭狀況依當時之
      舊役種區劃標準規定並不符申請要件，且附帶說明若依內
      政部新頒訂之「家庭因素及替代役體位服補充兵役辦法」
      ，抗告人確有得聲請補充兵役之事由，亦可檢具相關證明
      文件向苗栗市公所兵役科申請之。乃顯係對抗告人之權利
      保護，善盡教示義務。是抗告人認上開行政處分有所違誤
      ，顯對上揭苗栗市公所之函示內容有所誤解，難謂抗告人
      對合致「理由足以動搖原確定判決」之「顯然性」要件有
      所合理說明，甚為明確。
（四）上開所謂「送達常備兵徵集令即顯屬有誤，且移送地檢署
      偵查提起公訴亦有違一事不再理原則」乙節，非屬於刑事
      訴訟法第420 條第1 項第6 款之新證據，亦非同法第421
      條足生影響於判決之重要證據漏未審酌者。基此，抗告人
      聲請再審理由之所謂「新證據」，顯然與前述「事實審判
      決前已經存在，為法院、當事人所不知，事後方行發見」
      之「嶄新性」，及「顯然可認足以動搖原有罪確定判決，
      應為無罪、免訴、免刑或輕於原判決罪名」之「顯然性」
      兩要件不相符合。原審法院因而依據刑事訴訟法第434 條
      第1 項之規定，裁定駁回聲請人本件再審之聲請，依法並
      無不合。聲請人仍對原審法院上開裁定提起本件抗告，並
      無理由，應予駁回。
四、據上論結，應依刑事訴訟法第455 條之1 第4 項、第5 項、
    第412 條，裁定如主文。
中　　華　　民　　國　　96　　年　　10　　月　　9 　　日
　　　　　　　　　刑事第二庭  審判長法　官   楊清益
                                    法  官   羅貞元
                                    法  官   魏宏安
以上正本證明與原本無異。
如不服本裁定，應於裁定送達後5日內向本院提出抗告狀。
                                    書記官   廖鳳美
中　　華　　民　　國　　96　　年　　10　　月　　9 　　日
